【裁判字號】    97,訴,1207
【裁判日期】    980119
【裁判案由】    損害賠償
【裁判全文】
臺灣士林地方法院民事判決              97年度訴字第1207號
原      告  昱臺國際有限公司
法定代理人  甲○○
訴訟代理人  丙○○
訴訟代理人  王國傑律師
複代理人    方意欣律師
被      告  丁○○
            乙○○
前列二人共同
訴訟代理人  張復鈞律師
上列當事人間損害賠償事件，本院於98年1 月9 日言詞辯論終結
，判決如下：
    主  文
被告丁○○應給付原告新臺幣伍拾壹萬玖仟零肆拾柒元及自民國
九十七年九月十七日起至清償日止按年息百分之五計算之利息。
對被告丁○○之財產強制執行無效果或不足時，由被告乙○○給
付。
訴訟費用新臺幣陸仟貳佰捌拾元由被告負擔。
本判決於原告以新臺幣壹拾捌萬元為被告供擔保後，得假執行，
但被告丁○○、乙○○如以新臺幣伍拾壹萬玖仟零肆拾柒元為原
告預供擔保，得免為假執行。
    事  實  及  理  由
壹、程序方面：
一、按訴狀送達後，原告不得將原訴變更或追加他訴。但有下列
    各款情形之一者，不在此限：二、請求之基礎事實同一者。
    三、擴張或減縮應受判決事項之聲明者。七、不甚礙被告之
    防禦及訴訟之終結者。被告於訴之變更或追加無異議，而為
    本案之言詞辯論者，視為同意變更或追加。此為民事訴訟法
    第255 條第1 項第2 、3 、7 款、第2 項所規定。原告起訴
    主張被告應給付原告新臺幣（下同）57萬9,047 元及自民國
    97年6 月15日起至清償日止按年息百分之5 計算之利息。嗣
    於訴訟進行中更正如下聲明所述，揆諸前開規定應予准許。
貳、實體方面：
一、原告起訴主張：被告丁○○於93年12月16日起任職原告公司
    擔任業務一職，任期期間因多筆客戶帳款未如期收回，且未
    經公司同意而開折讓單，造成原告公司損失，被告丁○○於
    97年9 月16日簽署原證二之和解書承認總共應向原告清償57
    萬9,047 元，並於當日清償6 萬元，仍積欠51萬9,047 元，
    而被告乙○○為被告之人事保證人，被告丁○○因處理公司
    業務對原告公司負有債務，被告乙○○自應負民法第756 條
    之1 之保證責任。聲明：(一)被告丁○○應給付原告51萬9,04
    7 元及自民國97年9 月17日起至清償日止按年息百分之5 計
    算之利息。對被告丁○○之財產強制執行無效果或不足時，
    由被告乙○○給付。(二)願供擔保請准宣告假執行。
二、被告二人辯稱：是因為原告公司要對被告丁○○提出刑事偽
    造文書告訴，而被告丁○○並無偽造文書之行為，本意不想
    跟原公司和解，因為擔心訟累及冤獄，因而與原告簽署原證
    二之文件，原證二至多只是收據性質，如鈞院認定為和解書
    ，原告公司職員向被告謊稱原證二僅為收據，被告丁○○因
    為受詐欺、脅迫而簽署和解書，行使撤銷權撤銷前開意思表
    示等語。聲明：(一)駁回原告之訴。(二)如不受利益判決，願供
    擔保免為假執行。
三、不爭執事項：
(一)、被告丁○○自93年12月16日起任職於原告公司，擔任業務工
    作，而被告乙○○為被告丁○○之人事保證人（本院卷第15
    頁），擔保被告丁○○有虧欠公款、侵占公款或有任何違反
    契約或違法而造成原告公司損失之情形，負賠償責任。
(二)、被告丁○○於97年9 月16日簽署原證二之文件（本院卷第66
    頁），當日給付原告公司6 萬元，表示仍積欠原告公司51萬
    9,047 元。
四、本院得心證之理由：兩造之爭點為被告丁○○是否受原告公
    司之承辦人員詐欺、脅迫而簽署原證二之文書？
(一)、按被詐欺或被脅迫而為意思表示者，表意人得撤銷其意思表
    示。但詐欺係由第三人所為者，以相對人明知其事實或可得
    而知者為限，始得撤銷之。被詐欺而為之意思表示，其撤銷
    不得以之對抗善意第三人，民法第92條定有明文。次按民事
    法上所謂詐欺云者，係謂欲相對人陷於錯誤，故意示以不實
    之事，令其因錯誤而為意思之表示；所謂因被脅迫而為意思
    表示，係指因相對人或第三人以不法危害之言語或舉動加諸
    表意人，使其心生恐怖，致為意思表示而言；當事人主張其
    意思表示係因被詐欺或脅迫而為之者，應就其被詐欺或被脅
    迫之事實，負舉證之責任，最高法院18年上字第371 號判例
    、21年上字第2012號判例、95年台上字第2948號判決可資參
    照。查，被告丁○○任職原告公司期間，擔任業務職務，於
    97年1 月離職後，原告公司發現被告丁○○未經公司同意讓
    客戶以月結方式支付運費，且未經公司同意擅開折讓單減少
    客戶運費，造成原告公司損害，總計57萬9,047 元，被告丁
    ○○承諾賠償，有被告丁○○於97年3 月21日親自簽名之欠
    款單據為憑（本院卷第16頁）。原告公司法務部門主管戊○
    ○復到庭證稱：原告公司規定必須經公司同意方得讓客戶月
    結，否則必須支付即期支票或現金，被告丁○○會欠公司錢
    是因為未經公司同意就同意客戶月結，後來這些客戶倒閉導
    致公司收不到帳，以及未經公司同意開折讓單給客戶，違反
    公司約定，所以原告公司才會跟被告丁○○追討這些金額，
    在伊接手前，公司其他承辦人員就跟被告丁○○確認金額（
    本院卷第16頁），伊確實有跟被告丁○○說過如果民事沒有
    辦理處理，刑事部份也會委託律師進行訴訟，因為被告丁○
    ○離職後，公司員工整理桌子時發現有些文件的簽名有問題
    ，有偽造文書嫌疑，未經公司同意就讓客戶開折讓單損害公
    司利益，伊在調解當時確實提到如果民事沒有解決會提出偽
    造文書之告訴，調解不成立翌日有跟被告丁○○見面，被告
    丁○○說不想連累其他同事，所以願意跟老闆談願意和解，
    在97年9 月16日被告丁○○拿6 萬元到公司時，是伊拿原證
    二給丁○○簽名，有請他先看過再簽名，沒有跟他說單純只
    是收據而已，並交給被告丁○○一份留存等語。是被告丁○
    ○簽署原證二之文書時，原告公司之員工並無施用任何詐術
    ，何況，被告丁○○為成年人士，有相當之社會工作經驗，
    對於原證二之文書，豈有不知意涵之理，被告辯稱係因原告
    公司職員詐騙僅是收據性質而簽署云云，顯無可信。第查，
    原告對被告二人提出支付命令，被告二人均聲明異議，本院
    於97年9 月11日進行調解，被告等當時已委任律師，由律師
    及被告乙○○於調解期日到庭，雖當日調解不成立，但是被
    告丁○○於97年9 月16日前往原告公司，給付原告6 萬元，
    並簽署原證二之文書，被告丁○○當時已委任律師，對於本
    件法律關係如何，已有律師可供諮詢，倘若確無積欠原告公
    司57萬9,047 元，逕由律師進行訴訟程序即可，何以至原告
    公司清償6 萬元，並同時確認尚積欠51萬9,047 元。又原告
    公司主張因被告丁○○不當執行公司業務，導致原告公司利
    益受損，被告丁○○可能構成刑事背信、偽造文書責任，而
    向被告丁○○陳明如果民事賠償後，願意放棄刑事告訴，原
    告公司行使權利之方法、目的並無違法，亦無手段、目的不
    當連結，倘若被告丁○○並無任何違法行為，無須憂慮原告
    提出刑事告訴，又雖欠缺法律知識，但已委任律師，對於是
    否可能有刑事責任，當可向律師諮詢，是被告丁○○在委任
    律師後簽署原證二之文書，應係經過評估考量，復依據前開
    證人證詞，被告丁○○願意和解係因擔心其他同事受牽連，
    所以願意與原告公司和解，顯非受原告公司之承辦人員詐欺
    、脅迫所致，是被告丁○○於辯論期日中辯稱遭詐欺、脅迫
    簽署原證二之文書，欲撤銷該意思表示，並無理由。
(二)、按和解之本質，究為創設，抑為認定，應依和解契約之內容
    定之。當事人以他種之法律關係或以單純無因性之債務約束
    等，替代原有之法律關係時，屬於創設；否則，以原來明確
    之法律關係為基礎而成立和解時，則屬認定。於後者，債權
    人非不得依原來之法律關係為請求，僅應受和解契約之拘束
    而已。被告丁○○於97年3 月21日於原告公司欠款單據上簽
    名確認積欠原告公司57萬9,047 元，復於97年9 月16日簽署
    原證二之文書，確認積欠原告公司57萬9,047 元，清償6 萬
    元，尚餘51萬9,047 元，應屬和解契約無誤，是原告依據和
    解契約主張被告丁○○應給付51萬9,047 元及自97年9 月17
    日起至清償日止按年息百分之5 計算之利息，即無不合。被
    告丁○○因執行公司業務不當導致原告公司受有損失，是原
    告主張依據被告乙○○出具之員工保證書及民法第756 之1
    條規定，對被告丁○○之財產強制執行無效果或不足時，由
    保證人被告乙○○給付，亦為有理由，應予准許。
五、本件訴訟費用為6,280 元由被告負擔。
六、原告、被告陳明願供擔保，聲請宣告假執行及免為假執行，
    核無不合，爰酌定相當擔保金額予以准許。
七、爰判決如主文。
中    華    民    國    98    年    1     月    19    日
                  民事第一庭  法  官  絲鈺雲
以上正本證明與原本無異。
如對本判決上訴，應於判決送達後20日內向本院提出上訴狀。
中    華    民    國    98    年    1     月    21    日
                              書記官  林玫熹


司法院資訊處製作；財團法人民間司法改革基金會備份。
